臺灣臺北地方法院民事判決　　　　　　　94年度簡上字第60號
上 　訴 　人　乙○○○百貨股份有限公司
即附帶上訴人
法　定代理人　甲○○
訴　訟代理人　丙○○
被　上訴　人　戊○○
即附帶上訴人
訴　訟代理人　丁○○○
上列上列當事人間請求給付違約金事件，上訴人對於中華民國94
年11月四日臺灣臺北地方法院臺北簡易庭 93年度北簡字第21104
號第一審判決提起上訴，被上訴人提起附帶上訴，本院於 94年4
月20日言詞辯論終結，判決如下：
    主  文
上訴駁回。
原判決關於駁回附帶上訴人後開之訴，暨訴訟費用負擔之裁判均
廢棄。
前開廢棄部分，附帶被上訴人應再給付附帶上訴人新台幣壹拾萬
元。
其餘附帶上訴駁回。
第二審訴訟費用關於上訴部分，由上訴人負擔。
第一審訴訟費用關於命附帶上訴人負擔部分，及第二審訴訟費用
關於附帶上訴部分，由附帶被上訴人負擔四分之一，餘由附帶上
訴人負擔。
    事實及理由
一、被上訴人即附帶上訴人起訴主張：上訴人於民國87年2月6日
    向被上訴人承租坐落桃園市○○段武陵小段114之37、114之
    38等地號土地上之「巴黎站前」B2樓編號10號櫃位（下稱系
    爭櫃位），租賃期間自取得使用執照起第 60日起6年，每月
    租金新台幣（下同）20,396元，第4年起每年依前1年之租金
    增加3%，兩造於租賃期間均不得片面終止租約，片面終止契
    約者，應給付他方以該年度 3倍租金計算之違約金，上訴人
    自90年3月1日起未依約給付租金，片面終止租約，爰依系爭
    契約約定，請求上訴人即附帶被上訴人給付該年度之租金三
    倍之違約金即734,256元等語。並聲明：（一）上訴駁回。
    （二）附帶被上訴人應再給付附帶上訴人434,256元。
二、上訴人即附帶被上訴人則以：系爭租約簽立時，商機處處可
    見，嗣因全球性經濟不景氣，投資環境遭受嚴重衝擊而大幅
    縮減，民生消費能力驟降，現今系爭櫃位附近之租金價格，
    每坪租金僅496元，至多1,000元，系爭櫃位面積9.45坪，以
    每坪1,000元計，每月租金不過9,450元，上訴人於租期屆滿
    前3年終止系爭租約，被上訴人損失之租金僅345,600元，而
    被上訴人於本院91年度簡上字第464號給付租金事件，獲244
    ,752元勝訴判決，故被上訴人實際損害僅約100,000元等語
    ，資為抗辯。並聲明：（一）原判決不利於上訴人部分廢棄
    。（二）廢棄部分，被上訴人第一審之訴及假執行之聲請均
    駁回。（三）附帶上訴駁回。
三、被上訴人主張上訴人向其承租系爭櫃位，租金每月20,396元
    ，租賃期間 6年，上訴人自90年3月1日起未依約給付租金，
    並片面終止租約之事實，業據其提出房屋租賃契約書為證（
    見原審卷第24至25頁），且上訴人所不爭執，堪信為真。本
    件兩造所爭執者為，兩造約定之違約金，有無過高？茲述如
    下：
    （一）按約定之違約金過高者，法院得減至相當之數額，民
          法第 252條定有明文。至於是否相當，即須依一般客
          觀事實，社會經濟狀況及當事人所受損害情形，以為
          斟酌之標準（最高法院79年台上字第1915號判例要旨
          參照）。系爭租約第 6條約定：「本戶為商場之一部
          分，為應整體性企畫經營，雙方不得於簽訂契約後片
          面終止契約，否則違約之一方應給付他方以該年度 3
          倍租金計算之違約金，並應賠償他方因違約所致之一
          切損害。」（見本院卷第24頁反面）。顯見兩造任何
          一方片面終止租約，均可能損及商場之運作，而應賠
          償他方該年度租金3倍即734,256元之違約金。本院審
          酌系爭櫃位原係由上訴人關係企業興建，由上訴人規
          劃作為商場使用，此為上訴人所自認（見本院卷第42
          頁），上訴人向被上訴人承租系爭櫃位，約定租期長
          達 6年，此期間經濟環境變化，導致投資風險之增減
          ，於上訴人擬定契約條款時，應已審慎評估過，嗣後
          增加之風險，自應由上訴人承擔。而上訴人於租期屆
          滿前 3年終止系爭租金，被上訴人雖得另行出租，惟
          於商場經營不佳之情況下，被上訴人是否得順利出租
          系爭櫃位獲利，尚屬未知之數等情，認兩造約定之違
          約金，尚屬過高，應酌減為400,000元為合理。
    （二）上訴人雖另以被上訴人已於本院 91年度簡上字第464
          號給付租金事件，獲判90年3月1日至91年3月1日之租
          金 244,752元，其所受損害應再扣除該等款項云云。
          然被上訴人於前開案件所請求者為租金之給付，與本
          件違約金之性質完全不同，此有卷附判決書足參，故
          上訴人於租賃期間應給付之租金，並非損害賠償之一
          部分。上訴人辯稱被上訴人之損害，應扣除已付之租
          金244,752元，顯屬無據。
四、綜據上述，本件兩造違約金之約定，尚屬過高，應酌減為40
    0,000元。被上訴人請求上訴人給付400,000元，為有理由，
    逾此部分之請求，為無理由，應予駁回。原審判命上訴人給
    付部分，核無不當，上訴意旨指摘原判決此部分不當，求予
    廢棄改判，為無理由，應駁回其上訴。又被上訴人即附帶上
    訴人請求上訴人即附帶被上訴人給付 400,000元，為有理由
    ，已如上述，乃原判決就其中 100,000元部分為附帶上訴人
    敗訴之判決，自有未洽。附帶上訴人就此部分指摘原判決不
    當，求予廢棄改判，為有理由，爰由本院將原判決此部分予
    以廢棄改判如主文第 3項所示。至於逾上開應准許部分，附
    帶上訴人之請求為無理由，原審為其敗訴之判決，並無違誤
    ，附帶上訴人就此部分所為之附帶上訴，為無理由，應予駁
    回其附帶上訴。
五、據上論結，本件上訴為無理由，附帶上訴為一部有理由，一
    部無理由，依民事訴訟法第436條之1第3項、第449條第1項
    、第450條、第78條、第79條，判決如主文。
中　　華　　民　　國　　94　　年　　4 　　月　　20　　日
                 刑事第五庭    審判長法　官　吳青蓉
                                     法  官  周美雲
                  　　　　　　　　　 法　官　吳素勤
不得上訴
中　　華　　民　　國　　94　　年　　4 　　月　　21　　日
                                     書記官  曾寶生
